【裁判字號】    98,上易,753
【裁判日期】    980616
【裁判案由】    傷害
【裁判全文】
臺灣高等法院臺中分院刑事判決         98年度上易字第753號
上  訴  人
即  被  告  甲○○
上列上訴人因傷害案件，不服臺灣彰化地方法院98年度易字第
200號中華民國98年3月20日第一審判決（起訴案號：臺灣彰化地
方法院檢察署97年度調偵字第21號），提起上訴，本院判決如下
：
    主  文
上訴駁回。
    事  實
一、甲○○於民國97年9月17日上午8時許，在位於彰化縣彰化市
    ○○路522號2樓「迪古拉網咖」內消費時，因同在「迪古拉
    網咖」內消費之丙○○認為甲○○座椅擋住走道，2人因此
    發生口角，二人竟各自基於傷害他方之犯意互毆，丙○○因
    此受有右臉、右手中指及頸部擦傷、左頭部、右手腕挫傷腫
    脹等傷害；甲○○亦因丙○○之痛毆同時受有頭部外傷、腦
    挫傷出血、頭臉部三處開放傷口裂傷共長11公分及多處挫傷
    等傷害。
二、案經丙○○訴由彰化縣警察局彰化分局報告臺灣彰化地方法
    院檢察署檢察官偵查起訴。
    理  由
一、訊據上訴人即被告（下稱被告）甲○○矢口否認有何前揭傷
    害犯行，並辯稱：伊沒有打丙○○，丙○○亦沒有傷痕，至
    於丙○○手部所受傷害，是他毆打我時造成的，與伊無關，
    本件係丙○○先動手，雖然曾將他的手撥掉，亦僅係為防衛
    云云。經查：
  (一)上開犯罪事實，業據證人即告訴人丙○○於警偵詢時證述
      明確，復有丙○○所提出之信生醫院診斷證明書、信生醫
      院98年5月20日 (98)信生醫字第018號函附記載丙○○就
      診內容及標示受傷部位人體圖之就醫病歷表等在卷可稽，
      再佐以被告甲○○既不否認於案發當天在「迪古拉網咖」
      曾與丙○○起爭執，且曾對丙○○為還手行為等情，及證
      人即告訴人丙○○亦證稱被告曾以網咖地上之滅火器打伊
      ，有打到伊手臂等語，核與丙○○診斷證明書上所記載丙
      ○○受有右手腕挫傷腫脹等傷害，亦相互吻合，足證，丙
      ○○確實因被告之毆打行為而受有傷害。
  (二)至於被告甲○○雖以本件被害人之傷勢係被害人出手毆打
      伊時所造成等語置辯，惟觀諸丙○○所受傷勢，其中左頭
      部挫傷腫脹之外傷，應屬遭本人以外之外力撞擊所造成，
      蓋所謂鬥毆無論係徒手毆打或持硬物毆打他人，均係藉用
      手部力量為之，未曾見聞有人以自己頭部去毆打他人之情
      事，是以，本件被害人丙○○左頭部、右臉部位之擦、挫
      傷，應係遭他人加諸外力造成使然，被告辯稱係告訴人丙
      ○○毆打伊時，自己扭傷形成的云云，尚難採信為真正。
  (三)被告雖另以本件對丙○○出手，係對於丙○○持滅火器毆
      打伊之防衛行為。惟正當防衛必須對於現在不法之侵害始
      得為之，侵害業已過去，即無正當防衛可言。至彼此互毆
      ，又必以一方初無傷人之行為，因排除對方不法之侵害而
      加以還擊，始得以正當防衛論。故侵害已過去後之報復行
      為，與無從分別何方為不法侵害之互毆行為，均不得主張
      防衛權；又衡之一般社會經驗法則，互毆係屬多數動作構
      成單純一罪而互為攻擊之傷害行為，縱令一方先行出手，
      而還擊之一方在客觀上苟非單純對於現在不法之侵害為必
      要排除之反擊行為，因其本即有傷害之犯意存在，則對其
      互為攻擊之還手反擊行為，自無主張防衛權之餘地（最高
      法院30年上字第1040號判例、92年度台上字第3039號判決
      要旨參照）。本件被告甲○○與丙○○在上揭時、地因故
      而動手毆擊對方，事後實已無從辨明係由何人先行下手實
      施不法侵害，且觀諸被告甲○○於警詢時對於為何與丙○
      ○起口角，先供稱：「當天不知道為何丙○○要毆打我，
      並沒有妨礙他人通行，也沒有口出穢言。」等語，於偵查
      中則供稱：「看到對方已經在我後面走二、三次，還故意
      踢飛我的椅子，我站起來要向他理論，他就出手打我。」
      等語，可知，被告曾刻意隱匿當天與丙○○間有踢椅子及
      起身理論之行為，另參酌被告於警偵詢之證述：丙○○一
      開始是先以手毆打伊，後來才改持滅火器毆打伊等內容，
      及證人即告訴人丙○○自始即坦承當天確實因被告椅子在
      通道上之原因而起口角，且係伊先動手，並表示原先係空
      手打甲○○，後因甲○○持滅火器回擊，伊才奪下該滅火
      器順手回打甲○○等情以觀，本件被告既因椅子遭丙○○
      故意踢飛而起身與之理論，雙方並起口角，被告面對丙○
      ○因按耐不住而出手毆打之行為，衡諸常情，豈有不回擊
      之理，雖事後反遭丙○○持滅火器痛毆，致所受之傷勢，
      較丙○○之傷勢為重，然本件被告甲○○與丙○○起口角
      後，看見丙○○空手揮拳之行為，究係基於為防免遭丙○
      ○先出手之行為所傷害？或係為發洩心中因椅子遭丙○○
      踢飛，及口角之爭等不滿之報復行為？均無任何客觀證據
      可資憑參。自難徒以憑被告空言辯稱係基於防衛目的，即
      率為有利於被告之認定。
  (四)綜上所述，被告傷害之犯罪事證已臻明確，所辯無可採信
      ，其之犯行已洵堪定，應依法論罪科刑。
二、核被告因互毆而傷害他方之身體，所為係犯刑法第277條第1
    項之普通傷害罪。原審認被告罪證均明確，予以論罪並審酌
    本件被告甲○○與互毆之對造丙○○彼此下手之輕重等犯行
    之一切情狀，量處被告甲○○較丙○○為輕之拘役40日之刑
    及諭知易科罰金之折算標準，罪刑應屬相當，被告上訴否認
    犯罪，指摘原判決不當，顯無理由，應予駁回。
三、據上論結，應依刑事訴訟法第368條，判決如主文。
本案經檢察官乙○○到庭執行職務。
中    華    民    國    98    年    6    月    16    日
            刑事第六庭  審判長法  官  李  文  雄
                              法  官  邱  顯  祥
                              法  官  林  靜  芬
以上正本證明與原本無異。
不得上訴。
                              書記官  高  勳  楠
中    華    民    國    98    年    6    月    16    日
附錄論罪科刑法條
中華民國刑法第277條第1項
（普通傷害罪）
傷害人之身體或健康者，處3年以下有期徒刑、拘役或1千元以下
罰金。


司法院資訊處製作；財團法人民間司法改革基金會備份。
